【裁判字號】    92,交聲,428
【裁判日期】    920506
【裁判案由】    聲明異議
【裁判全文】
臺灣臺中地方法院交通事件裁定                    九十二年度交聲字第四二八號
    原處分機關  交通部公路局台中區監理所豐原監理站
    異議人即
    受處分人    甲○○
右列受處分人因違反道路交通管理處罰條例案件，對於交通部公路局台中區監理所豐
原監理站九十二年四月三日所為之裁決（豐監稽違六三字第Ｚ00000000號裁
決書），聲明異議，本院裁定如左：
    主  文
異議駁回。
    理  由
一、原處分機關略以：本案係國道公路警察局第三警察隊舉發受處分人甲○○駕駛車
    號ＮＬ─５８１９號自小客車，於九十二年二月二十一日十六時四十五分許，行
    經國道南向后里收費站處，因「未依規定行駛車道繳費（持現金行駛回數票專用
    車道）」違規，受處分人不服於應到案日期前提出申訴，經原舉發機關函覆違規
    屬實，該站遂於九十二年四月三日以豐監稽違六三字第Ｚ00000000號裁
    決書，裁處罰鍰新台幣三千元並記違規點數一點，於法並無不合等語。
二、本件異議人即受處分人甲○○則以：本人當時可能因為身體不適所致，沒能在第
    一時間內選擇應行的車道，也忘記車內駕駛座上方遮楊板內置有一本回數票該取
    出給收費員，卻拿四十元給她，收費員要我到隔壁車道買票，本人即打右方向燈
    ，要將車緩慢移至適當處停車以利後車通行，隨即有執勤員警過來要求出示證件
    並掣開罰單，本人因身體狀況不佳，又有二子就讀私立學校，當時違規並非故意
    ，爰聲明異議云云。
三、按汽車行駛於高速公路或設站管制之道路，而不遵管制之規定者，處汽車駕駛人
    新台幣三千元以上六千元以下罰鍰，並記違規點數一點，道路交通管理處罰條例
    第三十三條第一項及第六十三第一項第一款分別定有明文。又高速公路交通管制
    規則第二十二條規定：汽車行駛高速公路，於駛進收費站前應依標誌指示預為減
    速慢行，並依標誌、號誌指示或公路警察指揮順序駛入收費車道，停車繳費。故
    用路人行經高速公路收費站時應依據車種、繳費方式駛入規定車道繳費，以維收
    費站區之行車秩序。經查：本件異議人於前揭時、地，確有未依規定行駛車道繳
    費（持現金行駛回數票專用車道）之違規事實，此有舉發違反道路交通事件通知
    單、內政部警政署國道公路警察局第三警察隊九十二年三月十七日以公警國三交
    訴字第０９２００００７３８號函一紙在卷足憑，且為異議人所是認，其違規事
    實明確。雖異議人辯稱當時因為身體不適，沒能在第一時間內選擇應行的車道，
    也忘記車內置有回數票可取出給收費員，並非故意違規云云，惟人民違反法律上
    之義務而應受行政罰之行為，法律無特別規定時，雖不以出於故意為必要，仍須
    以過失為其責任條件，但應受行政罰之行為，僅須違反禁止規定或作為義務，而
    不以發生損害或其危險為其要件者，推定為有過失，於行為人不能舉證證明自己
    無過失時，即應受處罰（司法院大法官會議釋字第二七五號解釋參照），查受處
    分人既有上開違反規定之行為，縱使受處分人並非出於故意，惟揆諸前揭解釋意
    旨，亦不得以前揭辯解，作為免責之理由。從而，受處分人既然確有前揭違規行
    為，原處分機關據以援引上開規定，裁處受處分人罰鍰新台幣三千元，並記違規
    點數一點，逾期則依裁決書處罰主文規定裁處，並無不當。本件異議為無理由，
    應予駁回。
四、據上論斷，應依道路交通管理處罰條例第八十七條第二項、道路交通案件處理辦
    法第十九條，裁定如主文。
中      華      民      國    九十二    年      五      月     六       日
                                        臺灣臺中地方法院交通法庭
                                            法  官   王  靜  秋
右正本證明與原本無異。
如不服本裁定應於送達後五日內向本院提出抗告狀。
                                            書記官
中      華      民      國    九十二    年    五      月   六日


司法院資訊處製作；財團法人民間司法改革基金會備份。
